【裁判字號】    99,監宣,87
【裁判日期】    990720
【裁判案由】    監護宣告
【裁判全文】
臺灣桃園地方法院民事裁定              99年度監宣字第87號
聲  請  人  甲○○
相  對  人  乙○○
上列聲請人對於相對人聲請監護宣告事件，本院裁定如下：
    主  文
宣告乙○○（女，民國○○年○○月○○日生，身分證統一編號：Ｚ000
000000號）為受監護宣告人。
選定甲○○（女，身分證統一編號：Ｚ000000000號）為受監護宣
告人乙○○之監護人。
指定丙○（女，身分證統一編號：Ｚ000000000號）為會同開具財
產清冊之人。
聲請程序費用由受監護宣告人乙○○負擔。
    理  由
一、按對於因精神障礙或其他心智缺陷，致不能為意思表示或受
    意思表示，或不能辨識其意思表示之效果者，法院得因本人
    、配偶、四親等內之親屬、最近一年有同居事實之其他親屬
    、檢察官、主管機關或社會福利機構之聲請，為監護之宣告
    。受監護宣告之人應置監護人；法院為監護之宣告時，應依
    職權就配偶、四親等內之親屬、最近一年有同居事實之其他
    親屬、主管機關、社會福利機構或其他適當之人選定一人或
    數人為監護人，並同時指定會同開具財產清冊之人。法院為
    前項選定及指定前，得命主管機關或社會福利機構進行訪視
    ，提出調查報告及建議。監護之聲請人或利害關係人亦得提
    出相關資料或證據，供法院斟酌。法院選定監護人時，應依
    受監護宣告之人之最佳利益，優先考量受監護宣告之人之意
    見，審酌一切情狀，並注意下列事項：（一）受監護宣告之
    人之身心狀態與生活及財產狀況。（二）受監護宣告之人與
    其配偶、子女或其他共同生活之人間之情感狀況。（三）監
    護人之職業、經歷、意見及其與受監護宣告之人之利害關係
    。（四）法人為監護人時，其事業之種類與內容，法人及其
    代表人與受監護宣告之人之利害關係，民法第14條第1 項、
    第1110條、第1111條、第1111條之1 分別定有明文。又「法
    院應於鑑定人前訊問應受監護宣告之人。但有礙難訊問之情
    形或恐有害其健康者，不在此限。」、「監護之宣告，非就
    應受監護宣告之人之精神或心智狀況訊問鑑定人後，不得為
    之。」，民事訴訟法第602 條第1 項、第603 條亦分別定有
    明文。
二、本件聲請意旨略以：聲請人為相對人乙○○之弟弟，相對人
    於民國98年12月13日因二度中風為植物人，心智嚴重缺陷，
    致不能為意思表示或受意思表示，並經延醫診治仍不見起色
    ，為此依民法第14條第1 項、民事訴訟法第597 條第1 項規
    定，聲請鈞院准予對相對人為監護宣告。並依民法第1111條
    規定指定聲請人甲○○為相對人之監護人暨指定丙○為會同
    開具財產清冊之人等語。
三、經查，聲請人主張之事實業經其提出戶籍謄本、診斷證明書
    等為證，核屬相符。且經本院依職權前往行政院衛生署桃園
    療養院（下稱桃園療養院）勘驗相對人之精神狀況，並於鑑
    定人陳炯旭醫師前訊問相對人，相對人對於點呼其姓名（有
    反應）；是否為民國○○年○○月○○日生？點頭。3 加5 等於多
    少？回答8 。覺得由聲請人擔任你的監護人好不好？表示由
    聲請人擔任監護人好。相對人靠鼻胃管餵食，四肢萎縮，無
    完整語言能力；另訊據鑑定人陳炯旭醫師稱以：詳如鑑定報
    告等語（均詳如本院99年5 月25日訊問筆錄）。再參以桃園
    療養院就相對人進行精神鑑定之結果亦認為：鍾員在民國89
    年時在家中跌倒，被送至聖保祿醫院急診室，後來轉至長庚
    醫院住院，家人被告知為腦中風，出院時鍾員右側偏癱，肌
    力較為減弱，但仍可以走路，只是走得不穩，當時言語表達
    還可以，可以自行洗澡，可以做家事，買賣東西亦可以計算
    找補，生活自理功能還可以。到了此次98年12月間，鍾員跌
    倒兩次，被送至聖保祿醫院急診室，被告知為腦中風，接受
    住院治療一個月，家人就接回自行照顧。起初鍾員尚可以說
    話，眼睛可以自發性張開，但其功能退化，生活自理功能無
    法自行完成，都需他人協助，大小便無法，且有失禁之情形
    而必須使用尿布，要求並不會主動表達，持續由家人照顧至
    今。天主教聖保祿醫院於99年1 月29日開立之診斷證明書顯
    示，鍾員診斷為為腦中風合併兩側肢體癱瘓。鍾員坐於輪椅
    上，無法自行進食，安置有鼻胃管，眼睛可以自發性張開，
    右手僵直，左手捲曲無法伸直，右腳肌力略為減弱，左腳肌
    力明顯減弱，深部肌腱反射呈現增加之情形，與中樞神經受
    傷之表現相符。精神狀態部分：意識尚清醒，外觀顯不整齊
    ，注意力尚可集中，情緒尚稱穩定。無異常行為，有簡單口
    語表達，以點頭來表示部份意見，且需繁複之過程才能了解
    部分意思。日常生活狀況：大小便無法自理，無法自行進食
    ，須經鼻胃管灌食，無法走路，生活自理需人完全協助。無
    法有經濟活動及社會性活動。鍾員應為腦部出血所致器質性
    失智症之個案。目前日常生活需人完全協助，無法有經濟活
    動能力及社會活動能力，即因精神障礙或其他心智缺陷，致
    其意思表示、受意思表示或辨識意思表示效果能力達不能之
    程度，未來再進一部回復可能性小等語，復有桃園療養院函
    附之精神鑑定報告書1 份存卷足憑。是依上揭鑑定結果，乙
    ○○因有前開症狀，致已達不能為意思表示或受意思表示，
    或不能辨識其意思表示之效果之程度，應可認定。本院爰依
    法宣告乙○○為受監護宣告之人。
四、次查，本件經本院依職權囑託桃園縣政府對聲請人進行訪視
    結果略以：聲請人為相對人之弟弟，為相對人之主要照顧者
    ，互動時間較多，其願意擔任相對人之監護人。而相對人其
    他親屬都不願意管理相對人事物，因此也不會有反對意見。
    故本案聲請人為相對人之弟弟，自相對人中風失能後持續為
    主要照顧者，因此由其擔任本案之監護人並無不當。另本案
    聲請開具財產清冊之人為丙○，因已年邁，且認知能力不足
    ，故擔任本案之財產開立之人，能力顯有不足，但顧及相對
    人名下僅有一棟房子，且據聲請人表示其他家屬皆不願管理
    相對人事物，因此由其擔任雖較為免強，但亦無不可等語，
    有桃園縣政府99年5 月26日府社助字第0990199577號函暨監
    護宣告訪視報告1 份附卷可參。本院審酌聲請人甲○○為相
    對人之弟弟，實際負責照顧相對人，是由聲請人甲○○擔任
    相對人之監護人於處理財務問題時，自較有利於相對人，且
    本院詢問相對人其亦同意由聲請人甲○○擔任監護人，本院
    爰依上揭法條規定，選定聲請人甲○○擔任乙○○之監護人
    。又經本院選定之監護人即聲請人甲○○，自應依民法第11
    12條規定，負責護養療治受監護宣告人乙○○之身體及妥善
    為財產管理之職務，一併敘明。另就指定會同開具財產清冊
    之人部分，本院參酌丙○另為受監護宣告人乙○○之母親乙
    節，有聲請人所提之戶籍謄本在卷可考，是本院認由其擔任
    會同開具財產清冊之人，亦無不當，本院爰依上揭法條規定
    ，指定丙○擔任會同開具財產清冊之人。又依民法第1113條
    準用同法第1099條之規定，於監護開始時，監護人對於受監
    護宣告人乙○○之財產，應會同丙○，於2 個月內開具財產
    清冊並陳報法院，併此敘明。
五、依民事訴訟法第608 條第1 項，裁定如主文。
中    華    民    國    99    年    7     月    20    日
                  家事法庭法  官  張益銘
以上正本證明與原本無異。
本裁定第1項不得抗告。
如對於本裁定第2 、3 項抗告，應於裁定送達後10日內向本院提
出抗告狀，並應繳納抗告費新台幣1,000 元。
中    華    民    國    99    年    7     月    20    日
                          書記官  許白梅

司法院資訊處製作；財團法人民間司法改革基金會備份。
